【裁判字號】    96,交聲,283
【裁判日期】    970117
【裁判案由】    違反道路交通管理處罰條例聲明異議
【裁判全文】
臺灣新竹地方法院交通事件裁定        96年度交聲字第283 號
移
異  議  人
即受處分人  乙○○
上列異議人即受處分人因違反道路交通管理處罰條例案件，對於
交通部公路總局新竹區監理所民國96年10月4 日竹監自字第裁50
-Z2A001255號裁決處分聲明異議，本院裁定如下：
    主  文
異議駁回。
    理  由
一、按高速公路係指其出入口完全控制，中央分隔雙向行駛，除
    起訖點外，並與其他道路立體相交，專供汽車行駛之公路；
    又交流道係指高速公路及快速公路間或與其他道路連接，以
    匝道構成立體相交之部分；而匝道指交流道中為加減速車道
    及主線車道與其他道路間之連接部分；另路肩指設於車道之
    外側，路面邊線與護欄或邊溝間之部分；高速公路及快速公
    路交通管制規則第2 條第1 款、第12、13、16款分別定有明
    文，是高速公路之路肩自包括匝道之外側，路面邊線與護欄
    或邊溝間之部分在內。次按汽車行駛高速公路及快速公路，
    不得在路肩上行駛，或利用路肩超越前車或倒車；亦不得在
    加速車道、減速車道或單車道之匝道上超越前車或倒車，高
    速公路及快速公路交通管制規則第9 條第1 項第2 、3 款定
    有明文。再按汽車行駛於高速公路、快速公路或設站管制之
    道路，不遵使用限制、禁止、行車管制及管理事項之管制規
    則而有未依規定使用路肩之行為，處汽車駕駛人新臺幣3,00
    0 元以上6,000 元以下罰鍰；又汽車駕駛人違反第33條第1
    項規定者，除依原條款處罰鍰外，並記違規點數1 點，道路
    交通管理處罰條例第33條第1 項第9 款、第63條第1 項第1
    款，分別定有明文。復按道路交通案件處理辦法第19條規定
    ，交通法庭認為聲明異議無理由者，應以裁定駁回之。
二、原處分機關交通部公路總局新竹區監理所（下稱新竹區監理
    所）移送意旨略以：異議人即受處分人乙○○駕駛所有3T－
    0052號自用小客車於民國96年7 月22日上午10時28分許，於
    國道一號北上90.5公里處，為內政部警政署國道公路警察局
    第二警察隊楊梅分隊當場攔停填掣公警局交字第Z2A001255
    號單當場舉發其「行駛高速公路違規使用路肩」，異議人收
    受違規單後，不服舉發，於96年8 月6 日向新竹區監理所提
    出陳述，經轉據原舉發單位查覆略以：「…。二、有關申訴
    人乙○○不服旨揭通知單舉發其違規行駛路肩案，依據高速
    公路及快速公路交通管制規則第9 條第1 項第3 款規定：『
    汽車行駛高速公路及快速公路，不得在加速車道、減速車道
    或單車道之匝道上超越前車或倒車。』查本案違規地點為單
    車道匝道，旨揭3T－0052號自小客車違規利用匝道右側路肩
    超車，經執勤員警親睹後攔查並依上開規定舉發。…」。認
    該舉發並無不當之處，新竹區監理所遂於96年10月4 日以受
    處分人乙○○違反道路交通管理處罰條例第33條第1 項第9
    款之規定，裁處罰鍰新臺幣（下同）4,000 元整，並依第63
    條第1 項第1 款（原裁決書漏引第1 項第1 款）記違規點數
    1 點等語。
三、聲明異議意旨略以：(1)受處分人當天開車從芎林往縣政府方
    向（光明六路東段）行駛，北上高速公路行經匝道上與另一
    條上匝道（縣政府往芎林方向紅綠燈左轉上匝道）之自小客
    車，兩車同時在兩條匝道交會處到達，因另一部車速較慢，
    受處分人先駛在前面（剛好在二車道匯一車道），該段路面
    很寬（約二台砂石車並行）離紅綠燈儀控尚有一段距離，當
    時前、後均無車輛，故無須在路肩有超車之行為。(2)當受處
    分人行經匝道時在高速公路上面停一部巡邏車，離受處分人
    之車輛尚有一段距離，（離受處分人之車相距約20公尺加上
    主幹道週邊亦種植美觀路樹）目測應無法看清楚受處分人有
    行駛路肩，（高速公路自匝道處有二公尺落差）且該巡邏車
    上執勤警員如果發現有違規，為何當時並未將受處分人之車
    攔下予以告發（當時係離峰時間車輛很少），等受處分人繼
    續向前北上行駛約2 公里至鳳山溪橋時，巡邏車從後面追趕
    將受處分人攔下稱：受處分人在匝道行駛路肩超車，將受處
    分人告發，是否表示該名員警當時亦不確定受處分人是否違
    規呢？很難自圓其說未免說不過去。(3)受處分人未違規行駛
    匝道路肩超車，被告發之事實在道路交通處罰條例第33條裡
    面亦無罰則，勸導而已，有的話也是處600 元以上1,200 元
    以下罰鍰，請問監理機關依據道路交通處罰條例第幾條要罰
    受處分人4,000 元，敬請長官明察，不勝感激等語。
四、經查：
（一）本件異議人乙○○駕駛其所有車牌號碼3T－0052號自用小
      客車，於96年7 月22日上午10時28分，行經國道一號北上
      90.5公里處，有「行駛高速公路違規使用路肩」，為警親
      睹後攔停舉發之事實，有違規通知單、內政部警政署國道
      公路警察局第二警察隊96年9 月17日公警二交字第096027
      1131號書函、新竹區監理所96年10月4 日竹監自字第裁50
      -Z2A001255號裁決書等影本各1 份附卷可稽。
（二）而異議人即受處分人仍執聲明異議之詞為辯，惟查：
  １、本件異議人違規行為之地點，係位於高速公路之匝道上，
      該匝道為單車道等情，有警員於本院訊問時之證述及照片
      3 幀附卷可憑。
  ２、證人即舉發警員甲○○於本院審理時具結證述：「從匝道
      上來的時候，前面有車子在等紅燈，他上來之後沒有減速
      ，因為當時已經變綠燈，因為上來的時候前面有兩三部車
      在等紅綠燈，變換綠燈之後準備要起步，他沒有依序排隊
      ，就從旁邊超出來路肩，然後行駛路肩；是在紅綠燈以前
      ，停止線以前就有行駛路肩，幾十公尺，超過那幾部車之
      後就從路肩匯入主線；因為我們在他後面，我發現之後我
      要起步，就追上去，因為他當時的速度已經愈開愈快，我
      們正要起步，所以攔檢異議人時差不多有一兩公里的差距
      ；當時在路肩的位置能看清楚幾百公尺的範圍。」等語。
      且證人即舉發警員丙○○亦於本院審理時具結證述：「我
      們當時停車的位置主要就是要看匝道上來的車子有沒有違
      規闖紅燈或是行駛路肩的情形；不會看錯車行駛路肩的情
      形，因為很明顯，他開的是黑色的賓士車；我們的視線不
      會被樹擋住，很清楚。」等語。是以，上開2 位證人已詳
      述當時異議人之違規情形，且證言互核一致，已有幾分真
      實可信。且交通警員掣單舉發違反道路交通管理處罰條例
      所列之違規事實，本質上為行政處分，係公務員基於職務
      上權力，依法就特定之具體事件所為具有公法上效果之單
      方行政行為，基於公務員為公法上行為具有公信力之原則
      ，該行政處分當可被推定為真正，則執勤警員本其維護交
      通秩序、安全職責所為之舉發，自應受到合法、正確之推
      定。況本件舉發警員2 人與異議人素不相識、無冤無仇，
      均於本院諭知具結義務及偽證處罰後具結證述明確，是證
      人甲○○、丙○○2 人當無設詞誣陷異議人，而致己身負
      偽證刑責之理，是其等上開證詞，應堪採信。而異議人辯
      解：無路肩超車之事實、未立即攔停告發等詞，業據警員
      於本院審理時陳明異議人確有路肩超車之事實，且發現異
      議人違規後始起步追異議人之車子屬實；又道路交通管理
      處罰條例第33條第1 項第9 款之規定，係處罰未依規定使
      用路肩之行為，有上開法條可證，是異議人所辯無罰則或
      應處較低罰鍰等語，無可採信。
  ３、綜上，本件異議人既未就執勤員警之舉發有誤提出確實證
      據以供調查，亦無任何證據足資證明舉發警員有捏造事實
      違法取締之情事，則執勤警員本其維持交通秩序、安全職
      責所為之舉發，自應受到合法、正確之推定，是異議人即
      受處分人於上開時、地駕駛自用小客車有行駛高速公路違
      規使用路肩（匝道右側路肩超車）之違規行為，洵堪認定
      ，上開辯解難認可採。
五、綜上所述，異議人既有前開違規事實，原處分機關據以援引
    上開道路交通管理處罰條例第33條第1 項第9 款及第63條第
    1 項第1 款（原裁決書漏引第1 項第1 款）之規定，裁處異
    議人罰鍰4,000 元，並記違規點數1 點，經核尚稱允當，異
    議人指摘原處分不當，為無理由，應予駁回。
六、依道路交通案件處理辦法第19條，裁定如主文。
中    華    民    國    97    年    1     月    17    日
                  交通法庭法  官  馮俊郎
以上正本證明與原本無異。
如不服本裁定，應於裁定送達後5 日內向本院提出抗告狀。
中    華    民    國    97    年    1     月    17    日
                          書記官  鄧雪怡


司法院資訊處製作；財團法人民間司法改革基金會備份。
